【裁判字號】    98,交易,734
【裁判日期】    990212
【裁判案由】    過失傷害
【裁判全文】
臺灣板橋地方法院刑事判決             98年度交易字第734號
公  訴  人  臺灣板橋地方法院檢察署檢察官
被      告  乙○○
上列被告因過失傷害案件，經檢察官提起公訴（98年度偵字第26
301 號），本院判決如下：
    主  文
乙○○從事業務之人，因業務上之過失傷害人，處拘役伍拾日，
如易科罰金，以新臺幣壹仟元折算壹日。
    事  實
一、乙○○係計程車司機，為從事業務之人，於民國98年8 月6
    日下午1 時40分許，駕駛車號576-EW號營業小客車，沿臺北
    縣土城市○○路○段（由青雲路往延吉街方向）行駛，行近
    明德路一段與明德路一段99巷交岔路口前時，原應注意車前
    狀況，隨時採取必要之安全措施，而依當時情形，又無不能
    注意之情事，竟疏未注意及此，貿然前行，致其營業小客車
    之右前保險桿處撞擊同向前方由甲○○所騎乘之車牌號碼AT
    Y-649 號重型機車之後車尾處，造成甲○○所騎乘之機車倒
    地壓住甲○○之右腳，甲○○因而受有右足踝、小指鈍挫傷
    、擦傷併傷口感染之傷害。乙○○於肇事後，留在現場等候
    前來處理之警員，而於犯罪未發覺之前即向前來處理之警員
    自首承認為肇事人，嗣並接受裁判。
二、案經甲○○訴由臺北縣政府警察局海山分局報請臺灣板橋地
    方法院檢察署檢察官偵查起訴。
    理  由
一、按被告以外之人於審判外之言詞或書面陳述，除法律有規定
    者外，不得作為證據，刑事訴訟法第159 條第1 項定有明文
    。而按被告以外之人於偵查中向檢察官所為之陳述，除顯有
    不可信之情況者外，得為證據，刑事訴訟法第159 條之1 第
    2 項定有明文。經查證人甲○○在檢察官偵訊時所為之證言
    ，合於法定要件，且核其陳述時之外在環境及情況，並無顯
    不可信之情況，本院亦認作為證據為適當。又按被告以外之
    人於審判外之陳述，雖不符刑事訴訟法第一百五十九條之一
    至一百五十九條之四之規定，而經當事人於審判程序同意作
    為證據，法院審酌該言詞陳述或書面陳述作成時之情況，認
    為適當者，亦得為證據，刑事訴訟法第159 條之5 第1 項定
    有明文，就證人甲○○於警詢中之陳述，被告同意均作為證
    據，且本院斟酌證人甲○○上揭審判外之供述證據取得過程
    並無瑕疵，且與本案待證事實間具有相當之關聯性，以之為
    本案證據尚無不當，是揆諸上開說明，證人甲○○上揭審判
    外之陳述具有證據能力。而證人甲○○在檢察官偵訊時所為
    之證言，被告亦同意作為證據，自均應認具有證據能力，合
    先敘明。
二、訊據被告乙○○固坦承其為計程車司機，於上揭時間駕駛營
    業小客車行經上揭地點，其營業小客車之右前保險桿處與告
    訴人甲○○之機車發生碰撞之事實，惟矢口否認有何過失傷
    害犯行，辯稱：伊當時走在內線，是告訴人的機車自己來擦
    撞到伊的營業小客車才跌倒的云云。
  (一)上揭犯罪事實業據告訴人甲○○於警詢、偵查中指訴明確，
    並有道路交通事故調查報告表（一）、（二）、道路交通事
    故現場圖、板橋中興醫院出具之診斷證明書各1 件，及現場
    暨車損照片共12幀在卷可稽。
  (二)查依卷附現場照片顯示，告訴人之ATY-649 號機車在發生碰
    撞後倒地的位置，是在被告營業小客車右前保險桿的前方，
    告訴人機車是向右倒地而車頭朝向上開交岔路口（即明德路
    一段與明德路一段99巷交岔路口），被告營業小客車的車頭
    亦是朝向上開交岔路口。換言之，在二車發生碰撞之際，二
    車乃是同向，均是向前朝著上開交岔路口行進中，顯見本件
    是在二車向前行進中發生被告營業小客車之右前保險桿與告
    訴人機車後車尾碰撞之情事，足徵被告當時駕駛營業小客車
    疏未注意車前狀況而撞擊告訴人機車之後車尾處，甚為明確
    ，被告辯稱：是告訴人的機車自己來擦撞到伊的營業小客車
    才跌倒的云云，要不可信。按汽車行駛時，駕駛人應注意車
    前狀況及兩車併行之間隔，並隨時採取必要之安全措施，為
    道路交通安全規則第94條第3 項所明定，則被告駕駛營業小
    客車行經上開路段時，理應注意車前狀況，並隨時採取必要
    之安全措施，以避免危險之發生，詎其於上開路段行駛時，
    竟疏未注意車前狀況而撞及其前方由告訴人所騎乘之機車，
    使告訴人因而受傷，其有違上開道路交通安全規則之規定駕
    車甚明。查肇事當時為日間自然光線，天候雨，路面濕潤、
    無缺陷，道路無障礙物、視距良好等情，均如前述，並無不
    能注意之情事，被告竟疏未注意依上開道路交通安全規則之
    規定駕車，肇致本件車禍，亦難辭過失之責。而告訴人確因
    本件車禍受傷，已如前述，則與被告之過失行為間亦有相當
    因果關係從而，被告所辯應不可採，本件事證明確，被告過
    失犯行洵堪認定。
三、被告乙○○為計程車司機，為從事駕駛業務之人，其因業務
    上之過失傷害人，核其所為，係犯刑法第284 條第2 項前段
    之業務過失傷害罪。查被告肇事後，留在現場等候前來處理
    之警員，而於犯罪未發覺之前即向前來處理之警員自首上情
    ，此有臺北縣政府警察局土城分局道路交通事故肇事人自首
    情形紀錄表一件在卷可佐，被告嗣並接受裁判，合於自首之
    要件，爰依刑法第62條前段規定減輕其刑。爰審酌被告之過
    失程度，致告訴人受傷之傷勢，及其迄今尚未與告訴人甲○
    ○達成民事賠償和解，與其犯罪後態度等一切情狀，量處如
    主文所示之刑，並諭知易科罰金之折算標準。
據上論斷，應依刑事訴訟法第299 條第1 項前段，刑法第284 條
第2 項前段、第62條前段、第41條第1 項前段，刑法施行法第1
條之1 第1 項、第2 項前段，判決如主文。
本案經檢察官蘇逸修到庭執行職務。
中    華    民    國    99    年    2     月    12    日
                        交通法庭  法  官  戴嘉清
以上正本證明與原本無異。
如不服本判決應於收受送達後10日內向本院提出上訴書狀，並應
敘述具體理由；其未敘述上訴理由者，應於上訴期間屆滿後20日
內向本院補提理由書（均須按他造當事人之人數附繕本）「切勿
逕送上級法院」。
                                  書記官  廖貞音
中    華    民    國    99    年    2     月    12    日
附錄本案論罪科刑法條全文：
刑法第284 條
因過失傷害人者，處六月以下有期徒刑、拘役或五百元以下罰金
。致重傷者，處一年以下有期徒刑、拘役或五百元下罰金。
從事業務之人，因業務上之過失傷害人者，處一年以下有期徒刑
、拘役或一千元以下罰金。致重傷者，處三年以下有期徒刑、拘
役或二千元以下罰金。

司法院資訊處製作；財團法人民間司法改革基金會備份。
